【裁判字號】    95,簡上,55
【裁判日期】    950630
【裁判案由】    偽造文書
【裁判全文】
臺灣嘉義地方法院刑事判決              95年度簡上字第55號
上  訴  人  乙○○
即  被  告
                    （另案
上列上訴人因偽造文書案件，不服本院嘉義簡易庭95年度嘉簡字
第100號中華民國95年2月27日第一審判決（臺灣嘉義地方法院檢
察署檢察官聲請簡易判決處刑案號：94年度偵字第3840號），提
起上訴，本院管轄之第二審合議庭判決如下：
    主  文
上訴駁回。
    事  實
一、乙○○前因違反毒品危害防制條例案件，遭臺灣高雄地方法
    院通緝，復因另涉違反毒品危害防制條例及槍砲彈藥刀械管
    制條例等案件，於民國94年7月2日16時30分許，在嘉義市○
    區○○里○○路「竹居茶樓」前為警查獲逮捕。乙○○為逃
    避刑責，基於偽造署押暨進而偽造文書之犯意，先後於當日
    約18時11分許至19時35分止，在嘉義縣警察局中埔分局警詢
    時；當日23時21分許，在臺灣嘉義地方法院檢察署偵訊時，
    皆假冒其弟甲○○之名義接受調查，詢（訊）畢並接續偽造
    「甲○○」之簽名及指印於警詢、偵訊筆錄、扣押物品目錄
    表、代號與真實姓名對照表及逮捕通知書上（份數、署押種
    類暨數量均詳如附表所示），復將上開逮捕通知書交付警方
    收執附卷而行使，使人誤認上開簽名及指印均係甲○○所為
    ，足生損害於甲○○及刑事偵查之正確性。嗣乙○○因該後
    涉違反毒品危害防制條例之施用毒品案件遭檢察官聲請觀察
    、勒戒，其見未能獲釋脫身，始於檢察官或其他司法警察未
    發覺上開冒名情事前，主動供陳真實身分，自首而接受裁判
    ，復經檢察官發交嘉義縣警察局中埔分局調查。
二、案經乙○○自首並由嘉義縣警察局中埔分局報請臺灣嘉義地
    方法院檢察署檢察官偵查聲請簡易判決處刑。
    理  由
一、訊據被告乙○○固坦承前揭假冒甲○○名義接受調查並偽造
    簽名及指印之事實，惟矢口否認犯行，辯稱：伊因協助檢察
    官查緝犯罪，係依證人保護法規定受保護之證人，檢察官曾
    告稱協助查緝犯罪之作為，可免受刑事訴追而無刑責，伊遭
    逮捕後冒名應訊係為求脫身，如此外界始不致懷疑伊係經偵
    查機關之協調而獲釋，可免因而曝露身分，伊在假釋期間，
    不可能故意犯罪云云。
二、經查：
 (一) 被告上開供承之事實，有卷附如附表所示逮捕通知書、扣押
    物品目錄表、警詢筆錄、代號與真實姓名對照表及檢察官偵
    訊筆錄上偽造之「甲○○」簽名及指印足憑，互核相符，堪
    予認定。而被告因違反毒品危害防制條例案件，遭臺灣高雄
    地方法院94年6月27日雄院貴刑卯緝字第650號通緝，復有查
    捕逃犯移送資料報表可佐，亦無疑義。
 (二) 按依證人保護法保護之證人，以犯最輕本刑為3年以上有期
    徒刑之罪或其他特定重大犯罪之被告或犯罪嫌疑人，於偵查
    中供述與該案案情有重要關係之待證事項或其他共犯之犯罪
    事證，因而使檢察官得以追訴該案之其他共犯，其經檢察官
    事先同意者，就其因供述所涉之犯罪，減輕或免除其刑；被
    告或犯罪嫌疑人雖非前項案件之共犯，但於偵查中供述其犯
    罪之前手、後手或相關犯罪之網絡，因而使檢察官得以追訴
    與該犯罪相關之最輕本刑為3年以上有期徒刑之罪或其他特
    定重大犯罪之被告者，參酌其犯罪情節之輕重、被害人所受
    之損害、防止重大犯罪危害社會治安之重要性及公共利益等
    事項，以其所供述他人之犯罪情節或法定刑較重於其本身所
    涉之罪且經檢察官事先同意者為限，就其因供述所涉之犯罪
    ，得為不起訴處分；證人保護書，應以書面記載作證之案件
    、作證事項……等事項，證人保護法第2條、第14條第1項、
    第2項及第5條定有明文。
 (三) 被告所稱其協助檢察官查緝犯罪一節，雖非全然無稽（見上
    訴審卷第59頁密封之臺灣高等法院高雄分院檢察署、臺灣高
    雄地方法院檢察署函文暨相關訊問筆錄與證人保護書），然
    揆諸前揭證人保護法第14條第1項所定者，乃特定犯罪共犯
    之窩裡反減免刑責條款（非阻卻違法事由）；同條第2項所
    定者，則乃特定犯罪非共犯之證人刑事豁免條款，此皆與被
    告本件因故遭逮捕而冒甲○○名義應詢（訊）之行為無關。
    換言之，被告本件所為，不唯非其初經檢察官同意協助查緝
    之犯罪，本亦非證人保護法第2條所列舉之罪名，更無可供
    檢察官追訴特定犯罪共犯或其他犯罪嫌疑人之情形，在在與
    證人保護法之適用無涉。再者，檢察官所曾同意被告協助查
    緝之違反毒品危害防制條例及槍砲彈藥刀械管制條例等特定
    犯罪，不論被告實際上是否有任何作為，因而使檢察官得以
    追訴被告所涉該等特定犯罪之共犯或非共犯之其他被告（詳
    情參見上開密封臺灣高等法院高雄分院檢察署及臺灣高雄地
    方法院檢察署函文），亦概非影響本案判斷之事項。被告自
    外於法律秩序，非法擅為，曲解證人保護法相關減免刑責與
    刑事豁免等條款，執為否認犯罪之理由，妄邀寬典，殊無可
    採。此外，被告於92年1月16日假釋出監付保護管束，迨100
    年4月24日始期滿，其於假釋期間迭蹈刑章，分遭起訴及判
    處罪刑在案，有其刑案資料查註紀錄表、相關起訴書及判決
    書可參（見上訴審卷第17頁至第20頁、第40頁至第45頁），
    被告所辯不可能於假釋期間故意犯罪云云，要與事實相違，
    自無足信。被告請求傳訊臺灣高等法院高雄分院檢察署檢察
    官張金塗，證明其協助查緝犯罪云云，因本件事證已臻明確
    ，顯無為此無益調查之必要。綜上論述，被告犯行洵堪認定
    ，應予依法論科。
三、
 (一) 按刑法偽造文書印文罪章所規定之「署押」，係指署名或簽
    押而言，凡在紙張或物體上簽署之姓名或其他符號，與印文
    具同一之作用與效力，用以證明一定之意思表示或事實者均
    屬之，故被告於筆錄上壓捺指印，其作用與效力等同於簽名
    ，自屬署押。其次，被告於逮捕通知書上偽造「甲○○」之
    簽名及指印並交還警方，該等通知書具文書之外觀，承載文
    書名義人一定之意思表示，足為名義人表示意思之一定證明
    ，具收據之作用而屬私文書，被告偽造後復持以交付警方，
    自屬行使偽造私文書。
 (二) 核被告關於如附表編號(1)所為，係犯同法第216條、第210條
    之行使偽造私文書罪。其偽造署押之行為係偽造私文書之階
    段行為；偽造之低度行為則為行使之高度行為所吸收，均不
    另論罪。被告為逃避刑責而冒名應訊，警詢及偵訊過程持續
    偽造署押，顯係在同一機會接續而為同一性質的行為，被告
    主觀上對於各個舉動之認知，不過為其犯罪行為之一部分，
    其前後所實施各動作之獨立性極為薄弱，依一般社會健全觀
    念，在時間差距上，難以強行分開，仍屬組成犯罪行為之一
    部，在刑法評價上，應視為數個舉動之接續施行，而為包括
    之一罪（最高法院86年台上字第3295號判例參照）。被告關
    於如附表編號(2)至(5)所為，均屬偽造署押之性質，乃承續上
    開偽造私文書之偽造署押而來，係以單一犯意之數個舉動接
    續進行，以實現一個犯罪構成要件，侵害同一法益，為接續
    犯，因屬偽造私文書之階段行為而不另論罪。
 (三) 被告於具偵查犯罪權限之司法警察及檢察官知悉其偽造文書
    犯行前，主動向檢察官陳述犯罪情事並配合調查，堪認其對
    未發覺之犯罪自首而接受裁判，應依刑法第62條前段規定減
    輕其刑。
 (四) 原聲請簡易判決處刑意旨雖僅就被告於警詢、偵訊過程偽造
    署押之行為起訴，且短計被告所偽造之署押數量，然被告在
    逮捕通知書上偽造署押而偽造私文書及經覈實被告如附表所
    示偽造之署押數量之犯行，與起訴部分為接續犯之實質上一
    罪關係，屬單一案件，應併予審理。
四、原審依刑事訴訟法第449條第1項（贅引前段）、第450條第1
    項（漏引）、第454條第2項，刑法第216條、第210條、第21
    9條、第62條前段、第41條第1項前段，罰金罰鍰提高標準條
    例第2條，逕以簡易判決處有期徒刑3月，如易科罰金，以銀
    元300元折算1日，並諭知如附表所示文件上偽造之「吳明吉
    」署押及指印均沒收，核其認事用法無誤，且基於調查審理
    所認定之事實，斟酌被告品行、犯罪之動機、目的、手段、
    所生損害等一切情狀，在法定刑度內加以考慮而為量刑，刑
    度亦屬允當。被告上訴意旨執證人保護法相關規定而否認犯
    罪，指摘原判決違誤，委無可採，業已剖析說明如前，上訴
    並無理由，應予駁回。
據上論結，應依刑事訴訟法第455條之1第1項、第3項、第368條
，判決如主文。
本案經檢察官陳美君到庭執行職務。
中    華    民    國    95    年    6     月    30    日
              刑事第五庭  審判長法  官  林信旭
                                法  官  蘇姵文
                                法  官  蔡憲德
上列正本證明與原本無異。
本件不得抗告。
中    華    民    國    95    年    6     月    30    日
                                書記官  楊福源
附錄本案論罪科刑法條
刑法第210條
  偽造、變造私文書，足以生損害於公眾或他人者，處5年以下
  有期徒刑。
刑法第216條
  行使第210條至第215條之文書者，依偽造、變造文書或登載不
  實事項或使登載不實事項之規定處斷。
  附表
┌──┬──────────┬─────────┬──┐
│編號│署押所在文件暨數量  │偽造署押種類暨數量│備註│
├──┼──────────┼─────────┼──┤
│(1)  │逮捕通知書2份       │「甲○○」簽名2枚 │私文│
│    │                    │          指印3枚 │書  │
├──┼──────────┼─────────┼──┤
│(2)  │扣押物品目錄表2份   │「甲○○」簽名4枚 │    │
│    │                    │          指印8枚 │    │
├──┼──────────┼─────────┼──┤
│(3)  │警詢筆錄2份         │「甲○○」簽名4枚 │    │
│    │                    │          指印16枚│    │
├──┼──────────┼─────────┼──┤
│(4)  │代號與真實姓名對照表│「甲○○」指印1枚 │    │
│    │1份                 │                  │    │
├──┼──────────┼─────────┼──┤
│(5)  │檢察官偵訊筆錄1份   │「甲○○」簽名1枚 │    │
│    │                    │                  │    │
└──┴──────────┴─────────┴──┘


司法院資訊處製作；財團法人民間司法改革基金會備份。
